最高法院刑事判決　　　　　　　　　 111年度台上字第2193號
上　訴　人　李文瑜


選任辯護人　查名邦律師
　　　　　　高亦昀律師
上列上訴人因加重詐欺案件，不服智慧財產及商業法院中華民國
110年9 月23日第二審判決（110年度刑智上訴字第16號，起訴案
號：臺灣臺北地方檢察署108年度偵字第19686號），提起上訴，
本院判決如下：
    主  文
上訴駁回。
李文瑜緩刑參年，並應於本判決確定後陸個月內向公庫支付新臺
幣參萬元。
    理  由
一、本件原判決引用第一審判決書記載之事實，認定：上訴人李
    文瑜明知如其附表（下稱附表）所示之商標圖樣，為商標權
    人向我國經濟部智慧財產局申請註冊核准登記，而取得指定
    使用於各種書包、手提箱袋、旅行袋、皮夾等商品之商標權
    ，現仍在專用期限內，未經商標權人之同意或授權，不得於
    同一或類似商品使用相同或近似之註冊商標，或販賣、持有
    、陳列上開商標圖樣之商品；復明知其自不明來源處所取得
    ，其上有如附表所示商標圖樣之「17cm Mini Coco」側背包
    （俗稱「方胖子」，下稱本案包包），為仿冒上開商標之商
    品，竟基於意圖為自己不法所有，以網際網路對公眾散布之
    詐欺及非法販賣侵害商標權商品之犯意，委由不知情之陳惠
    君於民國107年1月30日，透過網際網路連結至臉書社團，刊
    登販售本案包包之不實訊息並佯稱為真品，而向公眾散布之
    ；告訴人王逸婕（已死亡）於同日瀏覽該頁面時，誤信該包
    包為真品，議定以新臺幣（下同）6萬3,000元之價格向上訴
    人購買本案包包，旋於翌（31）日將2 萬元之訂金存入陳惠
    君所指定之中國信託商業銀行帳戶內，陳惠君則在同年2月5
    日將該筆訂金匯款至上訴人所指定之郵局帳戶內，復由上訴
    人與告訴人相約面交，上訴人、陳惠君及告訴人即於同年 2
    月7日，在臺北市○○○路0段000號B1之UCC咖啡廳見面，由
    上訴人將本案包包交付予告訴人，告訴人則當場交付尾款現
    金4萬3,000元予上訴人而銀貨兩訖。嗣告訴人發覺本案包包
    為仿冒品，始知受騙等情。
二、原判決引用第一審之證據及理由，上開事實係依告訴人與證
    人陳惠君互核相符之陳述，佐以陳惠君於臉書社團「香奈兒
    精品VIP 團」之發文、告訴人與陳惠君臉書之私訊對話、陳
    惠君匯款2 萬元至沈伯俞（上訴人前夫）郵局帳戶之交易明
    細、中國信託商業銀行帳戶之存款交易明細、告訴人與上訴
    人間通訊軟體LINE對話紀錄及卷內其他相關資料，憑以認定
    本案包包之買賣關係存在於上訴人與告訴人間，上訴人意圖
    為自己不法之所有，具有以網際網路對公眾散布之詐欺及非
    法販賣侵害商標權商品之犯意及犯行。已詳敘其認定犯罪事
    實所憑證據及理由。並對如何認定：上訴人所為本件扣案包
    包非其所有交付告訴人之包包及其未委託陳惠君在網路上販
    售本案包包，若有罪亦不該當刑法第339條之4加重詐欺罪等
    辯解，均不可採；本件扣案包包即為上訴人交付告訴人之本
    案包包之待證事實已臻明確，無再傳喚Aymen Seghaier及黃
    曉緯到庭作證之必要；皆依卷內資料予以指駁及說明。原判
    決以本件事證明確，上訴人犯行堪以認定，核其所為，係犯
    刑法第339條之4第1項第3款之以網際網路對公眾散布而詐欺
    取財及商標法第97條之非法販賣侵害商標權之商品罪，應依
    刑法第55條規定，從一重之以網際網路對公眾散布而犯詐欺
    取財罪處斷。第一審援引商標法第97條、第98條及刑法第33
    9條之4第1項第3款、第55條、第38條之1第1項前段、第3 項
    等規定，審酌上訴人明知所販賣者係仿冒商標商品，竟以來
    歷不明之包款混充為本案知名品牌之包款，為貪圖不法利益
    而販賣品質低劣之仿冒品，對商標權人之潛在市場利益權益
    侵害非小，有礙公平交易秩序，並破壞我國致力於智慧財產
    權保護之國際聲譽，行為實屬不該，兼衡上訴人犯罪之動機
    、目的及手段、所生之損害、碩士之智識程度及其家庭經濟
    狀況等一切情狀，量處其有期徒刑1年6月，並宣告扣案如第
    一審判決附表所示之物沒收及未扣案犯罪所得6萬3,000元沒
    收，於全部或一部不能沒收或不宜執行沒收時，追徵其價額
    。其認事、用法及量刑、沒收等，均無不合。因認上訴人上
    訴第二審否認犯行及所辯各節，均非可採，其上訴為無理由
    ，駁回其在第二審之上訴。經核於法並無違誤。
三、上訴意旨略以：
(一)依香奈兒公司於106 年（西元2017年）生產包包之保證卡編
    號均應係「23」或「24」，而本件扣案之「17cm Mini Coco
    」側背包之保證卡編號係「22」，其固自承於106 年受贈取
    得本案包包，但取得包包之時間並不等同於香奈兒公司生產
    之年份，原判決認扣案之包包即係其於107年2 月7日因出售
    而交付予告訴人之側背包且係仿冒品，有違論理法則。
(二)其售予告訴人之包包係於106 年受贈於法國友人Aymen Segh
    aier，於原審聲請傳喚Aymen Seghaier到庭，就該贈與之包
    包之購入時間、地點及生產時間作證，以確認該贈與其之包
    包是否即本案包包；又證人黃曉緯曾看過並借用過其售給告
    訴人之本案側背包，亦可判斷其持有之側背包是否即本案之
    側背包。原判決認無必要或無關聯性，且對何以無關聯性未
    說明理由，而均未予傳喚，有應調查之證據而未予調查併理
    由不備之違法。
(三)告訴人之告訴，係以使其受刑事訴追為目的，而陳惠君是否
    有擅自將本案包包上網出售及有無乘機調包等情均尚未明，
    係與本件具有利害關係之人，在無其他證據足以證明其有委
    請陳惠君販售本案包包，原判決依據告訴人及陳惠君之陳述
    ，認定其利用無犯罪意思之人，以網際網路施用詐術及出售
    予告訴人之側背包與扣案包包係屬同一，有應調查之證據而
    未予調查及違反證據裁判主義之違法。
(四)原審未勘驗扣案包包，雖將扣案包包置於法庭上桌面，僅提
    示扣案側背包之照片，並未將扣案之實體包包交其查驗，致
    其無從檢視扣案實體包包以辨明扣案包包與其販售而交予告
    訴人之包包是否同一（包括內襯顏色不同及有無污漬等），
    程序上有未踐行「實物提示」及「勘驗程序」之瑕疵，影響
    上訴人防禦權之行使，判決自有違誤。
四、惟查：原判決就上訴人交付告訴人之本案包包即為本件扣案
    包包及本案包包並非陳惠君未經其委託而擅自在網路上販售
    等節，已敘明第一審判決依前開所列證據（包括告訴人與陳
    惠君互核相符之陳述）及其他卷內資料，認定上訴人係委託
    陳惠君出售本案包包，陳惠君在告訴人匯款訂金後就把方胖
    子購買證明給告訴人，交易當天是上訴人親手把貨品交給告
    訴人，若所賣出包包不是上訴人手上原有包包，上訴人大有
    機會可在出售前看到，且當天是由上訴人親手交貨，交貨後
    上訴人還用LINE將CHANEL購買證明傳給告訴人，若上訴人原
    無賣出包包之意思，即不會有此過程，及出示購買證明、交
    貨後補給購買證明等行為；陳惠君與上訴人並無恩怨，無張
    羅假包包以陷害上訴人之必要，告訴人購買包包後跟上訴人
    仍有聯繫，維持不錯關係，亦無花精神弄假貨以陷害上訴人
    之必要，顯見扣案包包即為上訴人交付告訴人之本案包包；
    上訴人明知本案包包為仿冒商標商品，竟仍委由不知情之陳
    惠君在臉書社團刊登「超可愛Chanel 17cm羊皮金鍊近9成新
    ，四角無磨損，保卡洽開，法國購入，附購證，保卡雷標防
    塵」等不實資訊，向公眾散布之，且所欲販售之價格亦非顯
    然之低價，已足使見聞者誤信該包包為真品，告訴人因此陷
    於錯誤，同意以6萬3,000元購買，先透過陳惠君輾轉交付訂
    金2 萬元，再與上訴人相約面交後，當場交付尾款予上訴人
    而銀貨兩訖，上訴人因此詐得款項6萬3,000元，認上訴人有
    意圖為自己不法之所有，以網際網路對公眾散布之詐欺及非
    法販賣侵害商標權商品之犯意及犯行；本件扣案包包即為上
    訴人交付告訴人之本案包包之事實已臻明確，無再就相同待
    證事實，傳喚Aymen Seghaier及黃曉緯到庭作證必要等理由
    甚詳；另原審受命法官於準備程序中已對扣案包包進行當庭
    勘驗，將扣案包包提示予檢察官、上訴人及其辯護人，供確
    認並表示意見，上訴人及其辯護人就該包包之同一性已為意
    見之表示，有準備程序筆錄附卷可稽；又陳惠君於107年2月
    5日匯款2萬元至沈伯俞郵局帳戶時之匯款單，其之備註欄位
    上記載有「還17cm」字樣，與本案包包之尺寸大小相符；而
    卷內扣案之「17cm Mini Coco」側背包照片14張，係依實物
    包包之正、背、上面外觀、正面打開內部、金屬釦環特徵、
    拉鍊特徵、雷射標籤、金屬皮革鍊帶、保卡正面、保卡背面
    、保卡編號而為拍照，已反應扣案包包之足資辨識異同之各
    項特徵。是上訴人及其辯護人透過受命法官當庭勘驗之程序
    ，已能親自檢視扣案包包之同一性，而得為自己進行實質答
    辯，依原審審判程序筆錄之記載，審判長於審理時固以提示
    本案包包及扣案包包之照片為其證據調查方法，上訴人及其
    辯護人並就該扣案包包證物之證明力為積極回答，且審判長
    問：尚有何證據請求調查？上訴人及其辯護人亦就證據之證
    明力為回答，而未請求再勘驗或將扣案包包交其檢視。是原
    審未再勘驗扣案包包，或將扣案包包交上訴人檢視，於上訴
    人及其辯護人之防禦權行使並無影響，上訴意旨指摘原審所
    踐行之調查證據程序不當，自無可採。其餘上訴意旨徒為事
    實上之爭辯，並對原審採證認事之職權行使，以自己之說詞
    ，指摘原判決有應調查之證據而未予調查、理由不備、違反
    證據裁判主義之違法，均不足採。雖應認本件上訴為無理由
    ，予以駁回。惟本院審酌上訴人無犯罪前科紀錄，有前案紀
    錄表可稽，其於原審判決後仍積極與告訴人之繼承人等達成
    民事調解，應允並當庭給付告訴人之繼承人等共7萬3,000元
    ，有調解筆錄影本附卷可稽。並參酌檢察官、辯護人就緩刑
    相關事項所表示意見，考量上訴人碩士畢業，曾任家教老師
    ，本件販售之仿冒包包僅1 個，其經此偵審及科刑之教訓，
    應已知所警惕，而無再犯之虞，因認所宣告之刑，以暫不執
    行為適當，爰併諭知緩刑3 年，以勵自新。復為使上訴人深
    切記取教訓，並強化其尊重智慧財產權之觀念，命其應於本
    判決確定後6個月內向公庫支付3萬元。
據上論結，應依刑事訴訟法第396條、刑法第74條第1項第1 款、
第2項第4款，判決如主文。
中    華    民    國    111   年     6    月    29    日
                  刑事第六庭審判長法  官  李  英  勇  
                                  法  官  楊  智  勝  
                                  法  官  吳  冠  霆  
                                  法  官  邱  忠  義  
                                  法  官  洪  兆  隆  
本件正本證明與原本無異
                                  書記官
中    華    民    國    111   年     7    月     5    日
附錄本案論罪法條
中華民國刑法第339條之4
犯第339條詐欺罪而有下列情形之一者，處1年以上7 年以下有期
徒刑，得併科1百萬元以下罰金：
一、冒用政府機關或公務員名義犯之。
二、三人以上共同犯之。
三、以廣播電視、電子通訊、網際網路或其他媒體等傳播工具，
    對公眾散布而犯之。
前項之未遂犯罰之。
商標法第97條
明知他人所為之前二條商品而販賣，或意圖販賣而持有、陳列、
輸出或輸入者，處1年以下有期徒刑、拘役或科或併科新臺幣5萬
元以下罰金；透過電子媒體或網路方式為之者，亦同。